【裁判字號】    97,消債更,168
【裁判日期】    970915
【裁判案由】    聲請更生程序
【裁判全文】
臺灣嘉義地方法院民事裁定           97年度消債更字第168號
聲  請  人
即債務  人  甲○○
                        3
代  理  人  李昶欣律師
上列當事人因消費者債務清理事件聲請更生，本院裁定如下：
    主  文
聲請駁回。
聲請費用由聲請人負擔。
    理  由
一、按債務人對於金融機構因消費借貸、自用住宅借款、信用卡
    或現金卡契約而負債務，在聲請更生或清算前，應提出債權
    人清冊，以書面向最大債權金融機構請求協商債務清償方案
    並表明共同協商之意旨；自債務人提出協商請求之翌日起逾
    30日不開始協商，或自開始協商之翌日起逾90日協商不成立
    ，債務人得逕向法院聲請更生或清算，消費者債務清理條例
    第151條第1項及第153條分別定有明文。又聲請更生或清算
    不合程式或不備其他要件者，法院應以裁定駁回之，但其情
    形可以補正者，法院應定期間先命補正，復為同條例第8條
    所明定。
二、本件聲請人即債務人（下稱聲請人）向本院聲請更生，雖主
    張：其有不能清償債務情事，前已提出債權人清冊，於97年
    5月5日發函向最大債權金融機構萬泰商業銀行（下稱萬泰商
    銀）請求共同協商債務清償方案，經萬泰商銀於同年月7日
    收執後，以其非聲請人之最大債權銀行為由，於翌日將前置
    協商文件轉交予聲請人之最大債權金融機構即中國信託商業
    銀行（下稱中國信託），迄今已逾30日而仍未開始協商，故
    依消費者債務清理條例第153條之規定，聲請人得逕向法院
    聲請更生，且其無擔保或無優先權之債務總額未逾新臺幣
    1,200萬元，復未經法院裁定開始清算程序或宣告破產等語
    。惟查：
(一)、聲請人因對於金融機構因消費借貸、自用住宅借款、信用卡
    或現金卡契約而負債務，前曾發函向最大債權金融機構萬泰
    商銀請求共同協商債務清償方案，經萬泰商銀收受後移轉中
    國信託辦理，固據聲請人提出上開函件及前置協商轉件通知
    影本各一紙為證，而堪信為真實。
(二)、中國信託於收受上開函件後，即於97年5月10日通知聲請人
    於同年月20日前補正前置協商之申請書等相關必要之申請文
    件，嗣因聲請人迨至97年5月20日均未向該行補正，中國信
    託遂於97年5月20日以聲請人未補齊缺件，無協商意願為由
    退件結案等情，業經本院依職權向中國信託查明無訛，並有
    該行提出之債清查詢資料一份在卷可稽。
(三)、按消費者債務清理條例第151 條之立法目的係在於使債務人
    與多數債權人間得自主解決其債務，各當事人自負有誠實協
    力之義務，以促成協商成立，且債務人就自身之財產、所得
    及收支狀況知之最詳，故最大債權金融機構於適當範圍令債
    務人配合提出相關文件及說明，以便其依法律授權調取相關
    資料後，得以稽核是否詳實，以順利進行協商，並無不當。
    而銀行公會所擬定之前置協商申請書等相關必要之申請文件
    ，雖較消費者債務清理條例第151條第1項規定之內容煩瑣，
    惟聲請人應無不能提出之困難，且其亦有助於協商方案成立
    ，是聲請人未按期提出該等文件予中國信託，卻向本院聲請
    更生，實難認其有申請協商之真意，故其申請經中國信託以
    未補齊缺件，無協商意願為由退件，應視同未申請，而非協
    商不成立，況此延宕情形實乃可歸責聲請人個人之事由。聲
    請人主張得依消費者債務清理條例第153條規定向本院聲請
    更生，應屬無據。
三、本件聲請人既未踐行消費者債務清理條例第151條第1項規定
    之前置協商程序，於消費者債務清理條例施行前，亦未曾參
    與銀行公會之債務協商，且上開要件之欠缺又屬無從補正，
    揆諸前揭說明，自應駁回其更生之聲請，爰裁定如主文。
中    華    民    國    97    年    9     月    15    日
              民事第二庭    法      官  洪嘉蘭
上為正本係照原本作成
如不服本裁定，應於裁定送達後10日內，以書狀向本院提出抗告
，並繳納抗告費新臺幣1千元。
中    華    民    國    97    年    9     月    15    日
                            書  記  官  陳昭煌


司法院資訊處製作；財團法人民間司法改革基金會備份。
